臺灣臺南地方法院民事判決　九十三年度再字第三號
　　再審原告　甲○○
　　再審被告　乙○○
右當事人間請求聲請再審事件，再審原告對於民國九十三年一月二十日本院九十二年
度訴字第一五八０號確定判決提起再審之訴，本院判決如左：
    主      文
再審之訴駁回。
再審訴訟費用由再審原告負擔。
    理      由
一、本件再審原告起訴主張：
  （一）按適用法規顯有錯誤者，得以再審之訴對於確定終局判決聲明不服，民事訴
        訟法第四百九十六條第一項第一款定有明文。查本件原確定判決附圖所示代
        號Ａ部分面積六四平方公尺磚造平方、代號Ｂ部分面積三平方公尺石棉瓦磚
        造平房，依該判決第二項倒數第六行至第三行所載，既係由再審原告之父吳
        惡（已）擔任納稅義務人，則系爭二建物之所有權人乃為再審原告之父吳
        惡，茲吳惡既已，則系爭二建物乃係吳惡之遺產，依民法第一千一百三十
        八條、第一千一百五十一條規定，應由其配偶（如吳惡，尚有生存之配偶
        ）與直系血親卑親屬（含再審原告）繼承並為公同共有財產，依民事訴訟法
        第五十六條規定，乃為固有必要共同訴訟，必須再審原告及其餘法定繼承人
        一同被訴，當事人方為適格，茲前審法院就此項當事人適格與否，未依職權
        詳加調查，即率以再審原告為唯一當事人，命再審原告拆屋還地，明顯違反
        上開法條規定。
  （二）次按當事人是否適格，為法院應依職權調查之事項，無論訴訟進行至何種程
        度，均應調查當事人有無訴訟實施權，調查結果，認為欠缺時，無須為本案
        辯論及實體判決，應駁回原告之訴（再審被告在一審之訴），本件系爭二建
        物之法定繼承人除再審原告外，至少還有吳淮泗、吳紅棗等人，準此，足見
        本件再審被告單獨以再審原告為被告提起拆屋還地之訴訟，其當事人明顯不
        適格，前審法院卻未據以判決駁回再審被告在一審之訴，適用法規顯有錯誤
        。
  （三）再審原告約於九十三年二月七日收受前審判決，如於二月二十七日確定（上
        訴期間二十日），則於三月二十七日（判決確定後三十日之不變期間）前提
        起再審之訴，即為合法。
  （四）爰聲明：
  　　　１、原確定判決關於再審原告所為敗訴之判決及訴訟費用之負擔均廢棄。
        ２、右廢棄部分，再審被告在第一審之訴駁回。
        ３、再審及前審訴訟費用均由再審被告負擔。
二、按民事訴訟法第四百九十六條第一項第一款所謂適用法規顯有錯誤者，係指確定
    判決所適用之法規顯然不合於法律規定，或與司法院現尚有效之大法官會議之解
    釋，或法院尚有效之判例顯然違反者而言，並不包括消極的不適用法規之情形在
    內，此觀該條款文義，並參照同法第四百六十八條將判決不適用法規與適用不當
    二者並舉之規定自明。最高法院六十年台再字第一七０號著有判例。次按所謂適
    用法規顯有錯誤者，不包括漏未斟酌證據及認定事實錯誤之情形在內，最高法院
    六十三年台上字第八八０號判例亦可資參照。
三、查，本件再審原告以附圖所示Ａ、Ｂ建物（下稱系爭建物）所有權人原為再審原
    告父親吳惡所有，吳惡死亡後，係由吳惡之繼承人即再審原告及其他繼承人吳淮
    泗、吳紅棗等人共同繼承，再審被告應以吳惡之全體繼承人為被告，當事人始為
    適格為由，主張原審判決認定系爭建物係再審原告單獨所有，未以當事人不適格
    駁回再審被告之訴，乃適用法規顯有錯誤云云，惟查，系爭建物之所有權人究係
    由訴外人吳惡之全體繼承人公同共有，或已分割而由再審原告單獨繼承，乃事實
    認定之問題，原審判決以系爭建物原係由再審原告父親吳惡擔任納稅義務人，且
    屋後加蓋之大禾模具工廠，據該廠員工亦表示係由再審原告之子吳壽明經營，及
    再審原告經合法通知，皆未於言詞辯論期日到場，亦未對原告即再審被告之主張
    提出書狀作何聲明或陳述，因而認定系爭建物為再審原告單獨所有，則原審判決
    依其認定之前開事實，依民法第七百六十七條判決再審原告應將系爭建物拆除，
    並將土地返還再審被告，自無適用法規顯有錯誤之情形，而依再審原告所述，僅
    屬事實認定之論爭，且業經原審判決予以審認論駁，則揆諸前開判例意旨，再審
    原告以原審確定判決事實認定錯誤，及未依再審原告主張之事實以當事人不適格
    駁回再審被告之訴，適用法規顯有錯誤而提起再審之訴，非有理由。
四、本件再審原告提起再審之訴之理由，既與上述之規定不合，顯無理由，爰不經言
    詞辯論，逕以判決駁回之。
五、依民事訴訟法第五百零二條第二項、第七十八條，判決如主文。
中　　　華　　　民　　　國　　九十三　　年　　　五　　　月　　三十一　　日
                              臺灣臺南地方法院民事第二庭
~B法　　　官　林育幟
右為正本係照原本作成
如對本院判決不服，得於本判決送達後二十日內提出上訴。
中　　　華　　　民　　　國　　九十三　　年　　　五　　　月　　三十一　　日
~B法院書記官　曾盈靜
